最高法院刑事判決　　　　　　　　　　　　　　　　八十八年度台上字第七八三號
　　上 訴 人　甲○○
右上訴人因煙毒案件，經台灣高等法院台中分院中華民國八十七年十一月十七日第二
審更審判決（八十七年度上重更(二)字第三十一號，起訴案號：台灣台中地方法院檢察
署八十五年度偵字第一八○八號）後，（就販賣毒品部分）依職權逕送審判，視為被
告已提起上訴，本院判決如左：
    主  文
上訴駁回。
    理  由
本件原判決認定上訴人甲○○於民國八十三年間，因違反麻醉藥品管理條例案件，經
原審法院判處有期徒刑六月，於八十四年四月二十五日易科罰金執行完畢。仍不知悔
改，意圖營利，基於販賣毒品海洛因與化學合成麻醉藥品安非他命之概括犯意（販賣
化學合成麻醉藥品罪部分，不屬原審應依職權逕送本院審判案件；被告甲○○復未對
之提起第三審上訴，該部分之第二審判決，已告確定）。先後在其經營之「夜金城Ｋ
ＴＶ」店內（設台中縣豐原市○○○路七一八號二樓，下稱夜金城）以每小包新台幣
（下同）一千元之價格，向綽號「哈雷」之不詳姓名男子購入毒品海洛因後，減量分
裝。先後於：(一)八十四年十月二十九日、同年十二月十五日售賣予劉錦龍毒品海洛因
各一包，每包售價二千元。(二)八十五年六月初起，在夜金城房間內以每次一包，每包
二、三千元不等之價格，出售毒品海洛因給林源健六次。嗣林源健於同月十八日二十
三時許，帶三千元至夜金城，擬向上訴人購買毒品海洛因，尚未交易即為警查獲，
並在夜金城扣得上訴人所有如附表一所示之毒品海洛因及供販賣毒品所用之器具。(三)
八十五年七月間某日起至同月二十六日止，在夜金城售賣毒品海洛因給張世觀多次。
迨同月二十六日十八時三十分許，經警在台中縣豐原市○○路二十二號二樓三○一室
查獲張世觀施用毒品犯行（業經第一審判刑），由張世觀供出毒品海洛因來源，而於
同日晚二十三時許，又在夜金城二樓樓梯旁查獲如附表二編號一、二、三所示之毒品
海洛因及上訴人供販賣毒品海洛因所用之物。復於同年八月十四日十九時五十分，在
夜金城查獲如附表三編號一、二、三所示之毒品海洛因及上訴人供販賣毒品海洛因所
用之物，所得財物均已費失罄盡等情。係以：(一)售賣毒品海洛因予劉錦龍之事實，業
據證人劉錦龍在警訊及檢察官偵查中證述在卷。參諸上訴人坦承劉錦龍係夜金城已離
職之服務生，而台中縣警察局東勢分局刑事組人員當日參與查獲劉錦龍煙毒案之員警
，有陳永昌、李國文、林憲聲、沈台盛、陳台安、何榮順等六人。嗣劉錦龍被帶回警
局時，係由陳永昌駕駛一部警車，搭載劉錦龍及李國文、林憲聲；沈台盛則駕駛另一
部車，搭載陳台安、何榮順等情，亦經證人即各該警員證述在卷，且有該分局刑事案
件偵查卷宗卷面影本一份在卷可稽。何榮順既未與劉錦龍同車，自不可能在警車上以
手肘撞劉錦龍。況證人詹捷州亦否認以厚字典打劉錦龍頭部；同時在場之警員何榮順
、蔡銘慶亦證稱未看到詹捷州毆打劉錦龍等語明確。而劉錦龍為警查獲之翌日（即八
十五年一月十二日），經執行押於台灣台中看守所，以及同月三十日移監至台灣台
中監獄時，均無受傷紀錄，有台灣台中看守所八十五年五月十四日（八五）中所奕戒
字第一六五四號函附健康檢查表、內外傷記錄表各一件暨台灣台中監獄八十五年五月
二十二日中監順衛字第五五○一號函附健康檢查表一件附卷可稽。足見劉錦龍事後翻
異前供，證述不認識上訴人，以及所為於解往警察局途中，警員何榮順在車內以手肘
撞其胸部，逼伊承認向上訴人購買毒品海洛因，又作筆錄時，對桌之警員詹捷州以厚
國語字典打伊頭部，命伊承認向上訴人購買毒品海洛因，使伊頭部左前方部位紅腫，
二、三個月始消退之言，無非事後迴護上訴人之詞，不足採信。(二)上訴人售賣毒品海
洛因予林源健六次，每次購買金額二、三千元不等，均在夜金城交易等情，業據證人
林源健證述在卷。並經警持搜索票於八十五年六月十八日二十三時至夜金城搜索，扣
得白粉一包、售賣毒品之器具杓子一支、夾鏈袋十一包乙節，尤有搜索扣押筆錄附卷
足憑。上開白粉經法務部調查局鑑定結果，確為毒品海洛因，亦有該局八十五年八月
八日陸字第八五一八五四三六號鑑定通知書附卷足資佐證。而林源健向上訴人購買
毒品海洛因使用之聯絡電話00－0000000號，係上訴人在夜金城之專用電話
，亦經證人即負責監聽之警員何榮順證述在卷。上訴人在警訊時供稱與林源健相識，
則上開查扣之物供販賣之用甚明。(三)上訴人販賣毒品海洛因予張世觀之事實，業據證
人張世觀在警訊時證述在卷。且警方以張世觀之證述於八十五年七月二十六日在夜金
城二樓樓梯旁溝槽處發現挖空之日記本一本及鐵盒子一個，該日記本內放有電子磅秤
一台，鐵盒子內裝有毒品海洛因及夾鏈袋各一包等情，復經證人即台中縣警察局刑警
隊警員陳世雄證述在卷。又有在現場查獲之照片四張及如附表二所示之物扣案可稽。
上開扣案之粉末一包，經法務部調查局鑑定結果為毒品海洛因之事實，有該局陸字
第八五一八五七四八號鑑定通知書影本一份附卷足憑。上訴人雖否認上開物品為其所
有。然查上開物品藏放方式極為隱密，衡情外人應無藏放在該隱密處之必要。上訴人
否認為其所有，顯不足採。又張世觀係夜金城之坐小姐，當無不認識上訴人之理，
且張世觀供稱向上訴人購買毒品海洛因，並供述上訴人藏毒品海洛因地點，均未以不
正當方法取供等情，亦經證人即製作張世觀筆錄之台中縣警察局刑警隊組長陳廷民供
證明白。況上訴人亦坦承與張世觀同事六個月，並無仇怨，則張世觀應無構詞誣陷之
理。顯見其在警訊時之證言，應屬實在。從而張世觀在偵審中所為否認向上訴人購買
毒品海洛因之言，殊屬事後迴護之詞，不足採信。(四)附表一所示之物為上訴人所有，
業據上訴人於搜索扣押筆錄上簽名無訛。且查扣之海洛因、杓子係在上訴人房內衣櫥
上方查獲，夾鏈袋（分裝袋）在桌上查獲，有該筆錄附卷可稽。上訴人自承上開房間
均由其自己使用，依各該物放置之位置，均與居住該房間者之使用習慣相符，又係分
別放置，自不可能由外人臨時擺放。附表二所示之物，係張世觀遭警查獲後，供出毒
品海洛因來源得自上訴人後，警方於同日在上訴人所經營之夜金城二樓樓梯間隱密之
溝槽所發現，已如前述，其放置之位置及方法均經精心設計或思考，顯非外人臨時所
放置，上訴人亦在該扣押筆錄上所有人欄簽名為其所有無訛。附表三所示之物，上訴
人於偵查中坦承為其所有，其中毒品海洛因三包，亦經鑑定為毒品海洛因無誤，有法
務部調查局八十五年九月十三日陸字第八五一八五八四五號鑑定通知書影本一份在
卷足憑。又上訴人屢遭查獲持有毒品海洛因，分裝毒品工具電子磅秤及分裝袋等亦甚
完備，顯係供販售毒品海洛因所用，非僅供自己施用毒品海洛因所用。至警方執行搜
索時，未發現上訴人有搜集古錢幣之情，復經執行扣押之警員陳世雄在原審所證實，
為其所憑之證據及認定之理由。而以卷內相關事證指駁、說明上訴人所為上開扣押之
物，均非其所有，分裝袋為其搜集古錢幣包裝用之辯解，無非卸責之託詞，均不足採
信。罪證明確，其犯行堪予認定。上訴人販售毒品海洛因予林源健、張世觀部分，雖
未經檢察官起訴，惟與已起訴部分，有連續犯關係，應為起訴效力之所及，自應一併
審理。核上訴人所為，係犯行為時肅清煙毒條例第五條第一項之販賣毒品罪。其持有
毒品之行為，為販賣行為所吸收，不另論罪。先後多次販賣毒品海洛因，時間緊接，
均犯同一犯罪構成要件之罪，顯係基於概括之犯意，反覆為之，應以連續犯論為一罪
。上訴人於八十三年間犯非法吸用化學合成麻醉藥品罪，經原審法院判處有期徒刑六
月，於八十四年四月二十五日易科罰金執行完畢，有台灣台中地方法院檢察署刑案資
料查註紀錄表附卷可稽。茲於執行完畢後五年內再犯本件之罪，為累犯。又毒品危害
防制條例，已於八十七年五月二十七日公布施行，海洛因列入該條例第一級毒品管理
，依該條例第四條第一項規定，販賣第一級毒品之法定刑，較之肅清煙毒條例所定之
刑為重。上訴人販賣毒品之行為，係在毒品危害防制條例公布施行之前，比較新舊法
之結果，舊法較有利於上訴人，自應適用行為時肅清煙毒條例論科。因將第一審關於
上訴人販賣毒品部分之不當判決撤銷，適用行為時肅清煙毒條例第五條第一項、第十
二條前段、第十三條第一項，刑法第二條第一項但書、第十一條、第五十六條、第四
十七條、第三十七條第一項之規定，審酌上訴人之品行、犯罪之手段、屢次販賣毒品
海洛因，危害社會治安及國民健康至鉅，以及犯罪後飾詞否認犯罪之態度等一切情狀
，改判仍論上訴人以連續販賣毒品（累犯）之罪，量處無期徒刑，褫奪公權終身，並
將附表一編號一、附表二編號一、附表三編號一所示之毒品海洛因，應依肅清煙毒條
例第十二條前段諭知沒收銷燬。附表一編號二、三，附表二編號二、三，附表三編號
二、三所示之物，係上訴人所有供販賣毒品所用之物，依肅清煙毒條例第十三條第一
項規定諭知沒收。經核於法尚無違誤。（販賣毒品所得財物，已費失罄盡，不另為沒
收之諭知）。查原判決論處上訴人罪刑，已詳其所憑之證據及認定之理由，所為證
據之取捨與證據證明力之判斷復無悖乎法令，所為論斷應予維持。上訴人就販賣毒品
部分，雖未上訴第三審，而由原審依職權逕送本院審判，但上訴人具理由狀稱：原審
未詳查究明，以推測之詞判處無期徒刑，褫奪公權終身，實難甘服云云，泛指原判決
為違背法令，非有理由，應予駁回。本件係毒品危害防制條例公布施行前繫屬之案件
，依修正後規定之程序處理之，併此指明。
據上論結，應依刑事訴訟法第三百九十六條第一項，判決如主文。
中      華      民      國    八十八    年      二      月    二十五    日
                              最高法院刑事第七庭
                                  審判長法官  紀  俊  乾
                                        法官  楊  商  江
                                        法官  黃  正  興
                                        法官  陳  宗  鎮
                                        法官  劉  介  民
      右正本證明與原本無異
                                              書  記  官
中      華      民      國    八十八    年      三      月      一      日
                                                                        Ｓ
附表一：民國八十五年六月十八日二十三時許查獲之物
┌──┬──────────────┬─────────────────┐
│編號│物      品      名      稱  │備                              註│
├──┼──────────────┼─────────────────┤
│ 一 │海洛因一包（淨重一點九六克、│在夜金城二樓房間內臥室甲○○衣櫥上│
│    │包裝重零點四五克）          │方查獲。                          │
├──┼──────────────┼─────────────────┤
│ 二 │杓子一支                    │同右                              │
├──┼──────────────┼─────────────────┤
│ 三 │夾鏈袋十一包                │在夜金城二樓房間甲○○書桌下茶葉罐│
│    │                            │內查獲。                          │
└──┴──────────────┴─────────────────┘
附表二：八十五年七月二十六日查獲之物
┌──┬──────────────┬─────────────────┐
│編號│物      品      名      稱  │備                              註│
├──┼──────────────┼─────────────────┤
│ 一 │海洛因一包（淨重零點一五克、│在夜金城二樓樓梯間查獲。          │
│    │包裝重零點一四克）          │                                  │
├──┼──────────────┼─────────────────┤
│ 二 │夾鏈袋一包                  │同右                              │
├──┼──────────────┼─────────────────┤
│ 三 │電子磅秤一台                │同右                              │
└──┴──────────────┴─────────────────┘
附表三：八十五年八月十四日查獲之物
┌──┬──────────────┬─────────────────┐
│編號│物      品      名      稱  │備                              註│
├──┼──────────────┼─────────────────┤
│ 一 │海洛因三包（淨重八點三○克、│在夜金城內查獲。                  │
│    │包裝重一點一三克）          │                                  │
├──┼──────────────┼─────────────────┤
│ 二 │電子磅秤一台                │同右                              │
├──┼──────────────┼─────────────────┤
│ 三 │分裝袋一百四十支            │同右                              │
